臺灣高等法院刑事判決　　　　　　　 94年度上訴字第1194號
上　訴　人　臺灣臺北地方法院檢察署檢察官
被　　　告　乙○○
選任辯護人　阮祺祥　律師
上列上訴人因被告違反槍砲彈藥刀械管制條例案件，不服臺灣台
北地方法院93年度訴字第962號，中華民國94年3月30日第一審判
決（起訴案號：臺灣台北地方法院檢察署93年度偵字第11614號
），提起上訴，本院判決如下：
    主  文
上訴駁回。
    理  由
一、公訴意旨略以：被告乙○○於民國92年10月1日晚上9時前某
    時，未經許可，持有具殺傷力之改造空氣長槍一枝（槍枝管
    制編號0000000000號），並存放在臺北市大安區○○○路○
    段337號1樓住處。嗣甲○○（業經原法院93年度簡字第934
    號判處有期徒刑1年、緩刑3年確定在案）於10月1日晚上9時
    前往上址，經乙○○推銷該槍枝，甲○○頗為心動，然因價
    格問題，未當場成交，乃徵得乙○○同意出借該槍枝試射，
    再行決定是否購買，並持該槍枝於同月2日下午2、3時許，
    至臺北縣林口鄉下福村頂福靶場試射。惟該槍枝經試射後，
    感覺槍身不穩，且發生故障，甲○○遂於同日晚間9時30分
    許，前往乙○○住處歸還該槍枝，嗣在乙○○住處門口等待
    開門之際，為警攔檢查獲，並扣得上開槍枝、發射用之鋼珠
    14顆及瓦斯罐2瓶。因認被告涉犯槍砲彈藥刀械管制條例第
    11條第1項、第5項未經許可販售具殺傷力之改造空氣長槍未
    遂罪嫌及同條第2項未經許可，出借可以發射鋼珠具殺傷力
    之改造空氣長槍罪嫌。
二、按犯罪事實應依證據認定之，無證據不得認定犯罪事實，刑
    事訴訟法第154條第2項定有明文。又認定不利於被告之事實
    ，須依積極證據，苟積極證據不足為不利於被告事實之認定
    時，即應為有利於被告之認定，更不必有何有利之證據。且
    刑事訴訟法上所謂認定犯罪事實之積極證據，係指適合於被
    告犯罪事實之認定之積極證據而言，雖不以直接證據為限，
    間接證據亦包括在內，然而無論直接或間接證據，其為訴訟
    上之證明，須於通常一般之人均不致有所懷疑，而得確信其
    為真實者，始得據為有罪之認定，倘其證明尚未達到此一程
    度，而有合理之懷疑存在時，自不能以推測或擬制之方法，
    以為有罪裁判之基礎，最高法院30年上字第816號、29年度
    上字第3105號、40年度台上字第86號、76年度台上字第4986
    號判例可資參照。再按為貫徹無罪推定原則，檢察官對於被
    告之犯罪事實，應負實質舉證責任。刑事訴訟法修正後第16
    1條（下稱本法第161條）第1項規定「檢察官就被告犯罪事
    實，應負舉證責任，並指出證明之方法」，明訂檢察官舉證
    責任之內涵，除應盡「提出證據」之形式舉證責任（參照本
    法修正前增訂第163條之立法理由謂「如認檢察官有舉證責
    任，但其舉證，仍以使法院得有合理的可疑之程度為已足，
    如檢察官提出之證據，已足使法院得有合理的可疑，其形式
    的舉證責任已盡：：」）外，尚應「指出其證明之方法」，
    用以說服法院，使法官「確信」被告犯罪構成事實之存在。
    此「指出其證明之方法」，應包括指出調查之途徑，與待證
    事實之關聯及證據之證明力等事項。同條第2、3、4項，乃
    新增法院對起訴之審查機制及裁定駁回起訴之效力，以有效
    督促檢察官善盡實質舉證責任，藉免濫行起訴。刑事訴訟法
    修正後第163條（下稱本法第163條）釐訂法院與檢察官調查
    證據責任之分際，一方面揭櫫當事人調查證據主導權之大原
    則，並充分保障當事人於調查證據時，訊問證人、鑑定人或
    被告之權利（同條第一項）；另一方面例外規定法院「得」
    及「應」依職權調查證據之補充性，必待當事人舉證不足時
    ，法院始自動依職權介入調查，以發見真實（同條第2項）
    ；再增訂法院依職權調查證據前，應踐行令當事人陳述意見
    之程序（同條第3項），以貫徹尊重當事人查證之主導意見
    ，確保法院補充介入之超然、中立。
三、訊據被告乙○○堅決否認上情，辯稱：甲○○於警詢、偵訊
    所陳前後不一，已有疑義；且甲○○於偵訊所稱：系爭槍枝
    不穩、損壞，核與內政部警政署刑事警察局93年10月17日刑
    鑑字第0930197766號函說明二所載該槍枝乃屬相當穩定之空
    氣槍枝一情不符，其供述已顯不可信；另頂福靶場自92年6
    月開始門禁管制，非會員不得進入，甲○○於92年10月亦未
    在頂福靶場送飲料，自無從進入頂福靶場試槍，其所述與事
    實不符。又建國南路1段337號，並非住家，係供超商使用；
    而超商為公開場所，隨時均會有人進入，該址大安分局新生
    南路派出所亦會巡邏，依常情不可能在上址討論買槍等違法
    之事。再者，甲○○於93年4月8日在93年訴字第231號案件
    之準備程序筆錄，係就其犯罪事實所為承認，而其犯罪事實
    ，乃指甲○○持有槍枝部分，與本件之事實無關；況其於該
    案，僅回答：「承認」，而未就事實為明確陳述，該筆錄不
    足為憑。尤以甲○○於92年3月10日起即因焦慮症至精神科
    內科門診，且其精神狀況不穩定，所為供述，亦有疑義，而
    不足採。至依警員張登之證詞，僅目睹甲○○背槍在建國
    南路1段335號前；且同段337號係作超商之用，任何人均可
    隨時進入，不須按電鈴，故若甲○○在按電鈴，顯見甲○○
    非欲至337號1樓；即警員僅足證明甲○○在現場，而未能證
    明被告持有、出借系爭扣案槍枝之事實，亦不足證明「交還
    」之情。而原法院93年度簡字第934號該案，並未實質辯論
    ，亦不足拘束本案。末依證人曾祥田就槍枝外觀所為供述，
    與扣案槍枝相符，足證92年2月間，曾有他人持有系爭扣案
    槍枝之可能；而系爭槍枝既在第三人持有中，被告自無本件
    犯行。
四、公訴人指訴被告有上述犯行，無非以甲○○、張登之證詞
    ，及扣案之改造空氣長槍經鑑定具有殺傷力，並有瓦斯罐、
    鋼珠等扣案；其中甲○○持有該空氣長槍，並經原法院93年
    度簡字第934號判處有期徒刑1年、緩刑3年確定為據。經查
    ：
  (一)證人甲○○於原審及本院審理時，經傳喚、拘提均未到院；
    其於警詢中陳稱：「（問：你是如何為警方查獲非法持空氣
    槍？）我因時常送飲料至林口公西靶場，於2日18時40分左
    右送貨至靶場時，靶場內有一名中年男子稱靶場已於18時關
    門，槍枝無法繳交，故委託我交給住在台北市○○○路○段
    337號1樓的靶場內場務理事廖先生，於廖理事家門前因空氣
    槍槍管外露經巡邏警方查獲。（問：該槍枝所有人為何？該
    槍枝有無改造？）我不知道。我不知道。」（見93年偵字第
    1116 號卷第19頁）；嗣於偵查中向檢察官供稱：「（問：
    槍如何來？）是我要向廖先生買。（問：有無證據證明槍是
    廖某的？）我在當天被保安大隊的人盤查．．我在10月1日
    之晚上，他試槍給我看，我拿走後，10月2日我到頂福靶場
    試槍，當天是我自己去，因為槍壞掉，我打電話給他，說不
    買了，才拿回來要還他．．（問：有無其他證據可以證明被
    查獲的槍為乙○○的？）查獲的槍被查獲時是壞的，因為那
    是我到頂福去試槍後有故障，才要帶回去給他。」等語（見
    93年偵字第15頁反面、第16頁），則依證人甲○○之供述，
    其對於本案扣案槍枝來源前後供述不一，已有疑義，且其所
    述之頂福靶場為中華民國飛靶射擊協會會員專用靶場，並不
    接受非會員資格者試靶；甲○○並非該會會員，有中華民國
    飛靶射擊協會頂福靶場93年10月5日回復函在卷可稽；又扣
    案之空氣長槍（槍枝管制編號0000000000號），經送內政部
    警政署刑事警察局鑑驗，其三次發射彈丸測試其發射速度分
    別為180、179、179公尺/秒，最高速度與最低速度差距僅1
    公尺/秒，屬相當穩定之空氣槍枝，分別有該局92年12月2日
    刑鑑字第09201 91949號槍彈鑑定書、93年10月7日刑鑑字第
    0930197766號函附卷可按，核與甲○○所述其至頂福靶場試
    靶、該槍故障云云，均有不符，是甲○○之供述即有瑕疵，
    所述尚難使本院形成合理之確信。再查，台北市○○○路○
    段337號1樓為超商，而非住家，超商為公開之場所，隨時會
    有人進出，且該址有台北市大安分局新生南路派出所定時巡
    邏，依常情顯不可能討論買槍等違法事實。至甲○○於其被
    訴非法持有上開空氣槍案件中，固就被訴事實為有罪之陳述
    ，而經原法院93年度簡字第934號判處有期徒刑1年、緩刑3
    年確定在案，有臺灣臺北地方法院檢察署檢察官93年度偵字
    第1116號起訴書、原法院上揭判決及原審卷第104頁反面附
    卷可稽，然其除就自身持有槍枝部分之自白外，就槍枝來源
    及事涉本案被告之犯行所為陳述，實與其於本件偵查中向檢
    察官所述之情節相同，而該陳述既經本院認為尚無可信，已
    如前述，自亦難遽憑為被告不利之認定。
  (二)證人即查獲甲○○之警員張登於偵查中固具結證稱：「當
    天我們巡邏看到甲○○背著我們在按門鈴，我們有看見他背
    的袋子有露出槍管，所以我們就上前盤查，他說是來找公西
    靶場的廖先生，他帶槍過來給廖先生，第二天要帶回公西靶
    場，後來乙○○有下來，我問他槍是怎麼回事？廖說他們事
    先有電話聯絡過，他知道甲○○要帶槍來找他，委託他第二
    天把該槍帶回公西靶場。（問：槍是誰的？）甲○○說是他
    到公西靶場，一個不認識的人拜託他把該槍帶回給乙○○。
    乙○○說他也不知道公西靶場有這個人，只知道楊金要帶槍
    來給他，應該是要帶回靶場保管箱，二人推來推去。」等語
    （見93年偵字第第9頁），就本案全部卷證資料因無任何積
    極證據足以證明證人張登上開供述係屬虛偽，亦未有足以
    令人顯信其供述為不可採之品性證據或前科證據存在，本院
    自得採為佐證。然依證人張登上揭證述，僅足徵甲○○於
    為警查獲時，持有上該槍枝；至於該槍枝之所有人為何人？
    因被告與甲○○斯時各執一詞，是顯無從憑其上揭證述，即
    謂該扣案槍枝確係被告所有而擬販賣予甲○○，或確由被告
    出借甲○○等情。另內政部警政署刑事警察局刑鑑字第0920
    191949號槍彈鑑定書，充其量僅係認定該扣案之改造空氣長
    槍具有殺傷力，亦不能證明為被告所有，從而均難據為被告
    不利之認定。
五、綜上所述，基於禁止推定罪狀之法則，確保國家刑罰權之正
    確行使之目的下，公訴意旨依憑之論據，證據猶屬尚難遽論
    被告乙○○有何違反槍砲彈藥刀械管制條例之犯行。此外，
    復查無其他積極證據足以證明被告有何公訴人所指上開犯行
    ，自屬不能證明被告犯罪，從而原審依上開前揭法條及判例
    意旨所示，判決被告無罪，經核並無違誤。檢察官上訴意旨
    仍執陳詞，以甲○○之供詞為據，猶認定被告非法持有及販
    賣上開槍彈，並要求傳喚甲○○與被告對質云云，惟甲○○
    業經原審及本院傳拘無著而無從再進一步查證，而甲○○於
    警詢與偵查中對於扣案之槍彈之來源陳述已有不一，如前所
    述，誠難依其有瑕疵之陳述，據為被告不利之證據，自難使
    本院形成合理之確信，是檢察官之上訴非有理由，應予駁回
    。
據上論斷，應依刑事訴訟法第368條，判決如主文。
本案經檢察官王安明到庭執行職務。
中　　華　　民　　國　　94　　年　　8 　　月　　18　　日
                  刑事第十七庭審判長法  官  蘇  隆  惠
                                    法  官  林  瑞  斌
                                    法  官  施  俊  堯
以上正本證明與原本無異。
檢察官不服本判決，應於收受送達後十日內向本院提出上訴書狀
，其未敘述上訴之理由者並得於提起上訴後十日內向本院補提理
由書（均須按他造當事人之人數附繕本）。
                                    書記官  周  素  秋
中　　華　　民　　國　　94　　年　　8 　　月　　18　　日
